【裁判字號】    97,親,51
【裁判日期】    971021
【裁判案由】    否認婚生子女
【裁判全文】
臺灣屏東地方法院民事判決                97年度親字第51號
原      告  甲○○
被      告  乙○○
兼  上一人
法定代理人  丙○○
                      12樓
上列當事人間請求否認婚生子女事件，本院不經言詞辯論，逕行
判決如下：
    主  文
原告之訴駁回。
訴訟費用由原告負擔。
    事實及理由
一、原告主張：原告與被告丙○○辦理結婚登記後，離家出走，
    與訴外人羅振鳳同居，產下被告乙○○。嗣原告與被告丙○
    ○之婚姻經法院判決確認該婚姻無效確定。然原告與訴外人
    羅振鳳同居產下之被告乙○○，業經戶政機關登記為被告丙
    ○○之子，實則被告乙○○並非被告丙○○所親生，為此提
    起本件訴訟，求為判決確認被告乙○○非原告自被告丙○○
    受胎所生之婚生子。
二、按原告之訴，依其所訴之事實，在法律上顯無理由者，法院
    得不經言詞辯論，逕以判決駁回之，民事訴訟法第249 條第
    2 項定有明文。又按確認法律關係之訴，非原告有即受確認
    判決之法律上利益者，不得提出之；確認證書真偽或為法律
    關係基礎事實存否之訴，亦同，民事訴訟法第247 條第1 項
    亦著有明文。再者，從子女出生日回溯第181 日起至第302
    日止，為受胎期間；妻之受胎，係在婚姻關係存續中者，推
    定其所生子女為婚生子女，民法第1062條第1 項、第1063條
    第1 項分別定有明文。
三、經查，原告與被告乙○○前於民國72年間向戶政機關辦理結
    婚登記，惟該二人並未舉行公開之結婚儀式，嗣經原告於89
    年間提起確認婚姻無效訴訟，經本院以89年度婚字第507 號
    民事判決確認原告與被告丙○○間之婚姻關係無效，該判決
    於90年4 月30日確定在案。原告即於同年5 月18日持該確定
    判決向戶政事務所辦理撤銷結婚登記及撤銷離婚登記。此有
    兩造之戶籍謄本、本院89年度婚字第507 號民事判決各1 份
    在卷可稽，並經本院依職權調閱該案卷宗核閱無訛。復有屏
    東縣佳冬鄉戶政事務所97年9 月26日屏佳戶字第0970001322
    號函所附之結婚登記申請書、離婚登記申請書、結婚撤銷登
    記申請書、離婚撤銷登記申請書、出生登記申請書、個人記
    事更正登記申請書等件影本在卷可考。原告與被告丙○○之
    婚姻既經判決無效，其二人間自始無婚姻關係存在，是原告
    之受胎懷有被告乙○○期間，原告與被告丙○○並無婚姻關
    係存在，即不符合上開民法第1063條第1 項所定「妻之受胎
    ，係在婚姻關係存續中者，推定其所生子女為婚生子女。」
    。從而，被告乙○○即無由依該條規定，被推定為被告丙○
    ○之婚生子女。被告乙○○在法律上既不受推定為被告丙○
    ○之婚生子女，與被告丙○○間並不發生父子關係，原告自
    無提起否認之訴之必要，是原告提起本件確認之訴，無即受
    確認判決之法律上利益，自屬於法不合，應予駁回。
四、據上論結，原告之訴為無理由，依民事訴訟法第249 條第2
    項、第78條，判決如主文。
中    華    民    國    97    年    10    月    21    日
                        家事庭法  官  楊中琪
以上正本係照原本作成。
如對本判決上訴，須於判決送達後20日內向本院提出上訴狀並表
明上訴理由，如於宣示後送達前提出上訴者須於送達後10日內補
提上訴理由書（須附繕本）。
                              書記官  鄭美雀
中    華    民    國    97    年    10    月    21    日


司法院資訊處製作；財團法人民間司法改革基金會備份。
